臺灣高等法院刑事判決　　　　　　 99年度上更(一)字第188號
上　訴　人　臺灣板橋地方法院檢察署檢察官
上　訴　人
即　被　告　呂學道
選任辯護人　余鐘柳律師
上列上訴人等因被告妨害性自主案件，不服臺灣板橋地方法院95
年度訴字第3789號，中華民國96年10月9日第一審判決（起訴案
號：臺灣板橋地方法院檢察署95年度偵字第26551號），提起上
訴，經判決後，由最高法院發回更審，本院判決如下：
    主  文
原判決撤銷。
呂學道連續犯強制猥褻罪，處有期徒刑壹年，減為有期徒刑陸月
，如易科罰金以銀元參佰元即新臺幣玖佰元折算壹日。
    事  實                                                                
一、呂學道係經營計程車行，其自民國92年6月至95年6月30日間
    ，僱用成年女子Ａ女（真實姓名年籍詳卷）在位於臺北縣中
    和市（真實地址詳卷）之計程車行辦公處所（下稱本件辦公
    處所）工作。詎呂學道因愛戀Ａ女，竟為滿足自己不正性慾
    ，基於強制猥褻之概括犯意，以強暴方法，連續違反Ａ女之
    意願而對Ａ女為強制猥褻之行為，分述如下：
（一）自93年間1月農曆新年過後某日起至93年7月間，利用Ａ女
      至本件辦公處所2樓遞交掛號信件、傳真文件、洗碗、燒
      水及在本件辦公處所1樓通過其辦公桌等機會，違反Ａ女
      之意願，多次強行以其下體摩擦Ａ女臀部，另在本件辦公
      處所廚房門口堵住Ａ女，以手強捏Ａ女臀部而予猥褻至少
      1次。
（二）於93年8、9月間，在本件辦公處所2樓，由Ａ女背後強行
      抱住Ａ女後搓揉Ａ女胸部予以猥褻，時間達1至2分鐘至少
      1次。
（三）於93年12月間某日，利用Ａ女在本件辦公處所2樓冰箱前
      收拾剩菜之機會，將Ａ女強行推進位於冰箱旁之小房間後
      ，違反Ａ女之意願，將Ａ女強壓於床上而強吻Ａ女頸部予
      以猥褻得逞。
（四）於94年5月間之後，趁Ａ女至本件辦公處所2樓使用傳真機
      及撥打電話聯絡計程車司機催帳之際，自Ａ女背後強行抱
      住Ａ女而撫摸Ａ女胸部；另由Ａ女正面強行摟抱Ａ女，以
      下體隔著衣物摩擦Ａ女下體，各至少1次。
（五）於94年8月間，在本件辦公處所2樓，從Ａ女背後強行將Ａ
      女緊抱住並撫摸Ａ女胸部至少1次。
二、案經Ａ女訴請臺灣板橋地方法院檢察署檢察官偵查起訴。
    理  由  
壹、證據能力之認定
一、按被告以外之人於審判外之言詞或書面陳述，除法律有規定
    者外，不得作為證據。又被告以外之人於審判外之陳述，雖
    不符前4 條之規定，而經當事人於審判程序同意作為證據，
    法院審酌該言詞陳述或書面陳述作成時之情況，認為適當者
    ，亦得為證據；當事人、代理人或辯護人於法院調查證據時
    ，知有第159條第1項不得為證據之情形，而未於言詞辯論終
    結前聲明異議者，視為有前項同意。刑事訴訟法第159條第1
    項、第159條之5分別定有明文。
二、有關本件判決所引用之被告以外之人於審判外陳述之證據能
    力，檢察官與上訴人即被告呂學道及其辯護人於本院審理時
    均表示無意見，迄於言詞辯論終結前亦未爭執（見本院100
    年5月25日審判程序筆錄第2頁），本院審酌該等陳述作成時
    之情況，並無違法取證及證明力過低之瑕疵，亦認以之作為
    證據為適當，依前揭規定，自有證據能力。
三、被告對於本件告訴人Ａ女所提其與被告對話錄音檔案之實際
    對話內容並不否認，僅認Ａ女所提之錄音譯文與錄音檔案之
    實際對話略有出入，而經原審當庭勘驗被告有爭執部分後，
    Ａ女所提錄音譯文核與錄音檔案之實際對話內容本旨大致相
    符，略有出入部分，亦經原審當庭勘驗後予以更正（見原審
    96年3月7日準備程序筆錄2、3頁）。故前述錄音檔案及譯文
    （除原審更正部分外）之真實性均堪認定。又上開錄音檔案
    中被告陳述部分，係屬被告於審判外陳述，非屬刑事訴訟法
    第159條第1項所定傳聞證據，亦有證據能力，得作為本院認
    定被告犯罪事實有無之依據。
貳、認定事實所憑證據及得心證之理由
一、訊據被告固坦承於上開時間僱用Ａ女在本件辦公處所工作，
    Ａ女因業務需要，自92年12月間起，會至本件辦公處所2樓
    處理事務，而被告每星期至少3至5天會至本件辦公處所辦公
    等情，惟矢口否認有何強制猥褻之犯行，辯稱：我並未對Ａ
    女為任何猥褻行為，僅偶爾喜歡在口頭上開玩笑，且本件辦
    公處所，自94年7月間起即裝設監視錄影設備，被告不可能
    對Ａ女為猥褻行為。又Ａ女指稱在廚房煮飯、洗碗或拿掛號
    信至本件辦公處所2樓時遭被告猥褻，然此與證人即同在
    本件辦公處所工作之王平原所證不符；且以Ａ女所稱本件案
    發期間，本件辦公處所1樓尚有王平原在該處工作，2樓則有
    被告之弟呂學成居住，平日亦有計程車司機往來洽辦業務，
    被告不可能甘冒遭人發現之風險而對Ａ女為猥褻之行為。又
    由王平原之證述、相關監視器錄影畫面及Ａ女所提錄音檔案
    中可知，被告與Ａ女平日相處融洽，且談笑風生，Ａ女尚且
    於離職後寫信感謝被告全家之關愛，表示有機會願再回被告
    之計程車行工作，Ａ女並無一般性侵害創傷症候群之反應。
    而Ａ女之同居男友修車花費連同錢莊與銀行卡債欠款達新臺
    幣（下同）200餘萬元，Ａ女抽指花費40餘萬元，加上亟欲
    清償欠款100餘萬元，Ａ女在債務逼下，不無可能係設詞構
    陷被告藉端勒索，Ａ女指訴有違事實云云。
二、經查：
（一）被告係經營計程車行，其自92年6月至95年6月30日間，僱
      用Ａ女在本件辦公處所工作，被告與Ａ女於上班時間常在
      本件辦公處所相處等情，為被告所自承，核與證人即告訴
      人Ａ女於偵查、原審審理時（見臺灣板橋地方法院95年度
      他字第5254號偵查卷第53至56頁、原審卷第101 至107 頁
      ）及證人王平原於原審（見原審卷第74至83頁）所為具結
      證述相符，此部分事實堪以認定。
（二）而被告自93年1月間農曆年過後某日起至94年8月間止，曾
      連續對Ａ女為事實欄所示之強制猥褻之行為，業據Ａ女於
      檢察官偵訊及原審審理時以證人身分具結證述明確，Ａ女
      於檢察官偵訊結證稱：「（問：經過情形？）被告是我老
      闆，92年6月開始我在他公司上班，93年農曆過完年後（
      當年農曆1月1日為93年1月22日），他經常利用在公司2樓
      煮菜的機會，藉口要我幫他洗菜或教他煮菜及飯後我洗碗
      的機會，在狹窄的廚房裡，從我後面經過，然後以身體的
      下體正面摩擦我的屁股（我是面對流理台在洗菜、洗碗）
      ……還有一種情形是他在廚房口堵我，我經過廚房門口時
      他就捏我屁股。他第一次抱我，是93年8、9月間，我照他
      的要求，一接到掛號信要立刻交給他（當時92年11月的新
      進人員王平原已經任職，但是他出去），所以我拿到他2
      樓的房間給他，我轉身要離開時他就從我後面抱住我，約
      有1、2分鐘之久，還搓我胸部，要我給他一次（要求我跟
      他發生性關係），直到我跟他說要跟他太太說他才放開我
      。這件事之後有一段時間我們就避談這件事。不過到94年
      5月之後，他又趁我上2樓使用傳真機及撥打在外面跑車司
      機的手機，要向他們催帳的機會從後面抱我、摸我胸部（
      被告或是人在2樓房間睡覺，或是在2樓廚房煮菜，或是從
      1樓跟上來），所以我要上2樓使用傳真機或打電話，都是
      想辦法趕快使用完趕快下樓，有時候我還來不及逃下樓就
      會被他從正面抱住。93年12月，我、王平原、被告在2樓
      用餐後，被告及王平原回1樓辦公，我在2樓收拾，被告又
      再上樓，趁我把剩菜放進冰箱時，把我推進冰箱旁得小房
      間，把我按倒在床上，親我的脖子、拉我裙子，整個人躺
      在我身上……剛好有人按電鈴，他才起身跑回他的房間（
      2樓有2個房間，1個被告在住，1 個被告讓他弟弟使用，
      他弟弟偶而會來住），我也將衣服穿好下樓處理。後來94
      年1月底，王平原離職，換黃清海來上班，那陣子有許多
      司機會到公司聊天，被告不敢亂來，直到5月5日黃清海離
      職，公司只剩我與被告，他又開始對我動手動腳，就是我
      剛剛說94年5月後他趁我使用傳真機、電話時抱我的事。
      另外還有一次從正面抱我，以他的下體隔著衣服摩擦我的
      下體……直到8、9月間，有司機來鬧事，公司開始裝攝影
      機，我本來覺得被告應不敢再亂來，可是有一天被告又在
      2樓從我背面把我整個人抱住，還抱的很緊，並摸我胸部
      ，我當時想不通為何有攝影機他還敢亂來，隔天有維修人
      員來修攝影機我才知道他為何敢這樣做，攝影機修好後被
      告就比較收斂，改成口頭騷擾」（見臺灣板橋地方法院95
      年度他字第5254號偵查卷第53 至54頁）；於原審具結證
      稱：「（問：你與被告平常相處情形？）剛開始覺得他像
      長輩，他太太對我很好，後來他就吃我豆腐。」、「（問
      ：所謂吃豆腐是指什麼？）比較嚴重93年7月或是8月，當
      時我有小孩，那時候在放暑假，所以我記得時間，吃飽飯
      他都會在大房間去休息，他有一次說收到掛號信就要馬上
      交給他因為每天都有掛號信，那天我不確定拿什麼掛號信
      ，但是不是紅單或是合作社的的信，我就拿上去交給他，
      然後他就從我後面抱住我，搓揉我的胸部，還對我說：今
      天一定要給我，就是要跟我發生關係的意思。我掙脫之後
      我就跳開，跑到樓下去，我還警告他說再這樣的話，我就
      要告訴被告的太太。」、「（問：你說你記憶中比較嚴重
      的是什麼時候？）12月份，我去泰國玩回來以後，碗筷都
      是我在洗，沒有各自洗各自的，包含呂學成星期假日吃的
      碗筷都會放到工作的時候我來洗。有一次中午吃完午飯以
      後，王先生就出去了，我留在樓上處理剩下的飯菜，吃到
      一半，被告進來，他把我推到小房間，把我押在床上。」
      、「（問：當時你在廚房嗎？）我在冰箱那裡我準備要冰
      菜。冰箱在小房間旁邊。我當時穿牛仔裙，被告就趴在我
      身上，他從我脖子開始親，然後拉我的裙子，脫我的內褲
      ，我推他推不開，剛好有人按門鈴，他起來就跑到旁邊去
      。」、「（問：在你離職之前，除了這2次之外，被告還
      有對你什麼不禮貌的行為？）其實都很頻繁，像我會在廚
      房燒開水，水燒開了要去關，被告都會站在廚房流理台那
      裡，趁我經過的時候，摩擦我的身體，有時候會趁機摸我
      的屁股。還有2樓有傳真機，我要傳真或是打手機，都要
      去2樓，他會從後面抱我。」、「（問：摩擦哪裡？）就
      是他會往前一步或往後一步摩擦我的屁股。」、「（問：
      大約什麼時候發生的事情？）93年3、4月開始，後來黃清
      海台長來了之後，就比較少了。黃清海約94年1月份進來
      的，這種情形就比較少了，黃清海在當年5月份離職，被
      告又開始這樣了，因為只剩下我們2個，直到94年7、8月
      裝了監視器。在這段期間我上去2樓接傳真的時候，被告
      會突然從後面抱我或是正面抱我」等語（見原審卷第101
      至103頁）。
（三）互核前引Ａ女於檢察官或原審法官面前所述受被告強制猥
      褻之基本情節大致相符，Ａ女雖未能就自93年間1月農曆
      新年過後某日起至93年7月間，被告利用Ａ女至本件辦公
      處所2樓遞交掛號信件、傳真文件、洗碗、燒水及在本件
      辦公處所1樓通過其辦公桌等機會，違反Ａ女之意願，強
      行以其下體摩擦Ａ女臀部，或以手強捏Ａ女臀部而予猥褻
      及其他期間之被告猥褻行為次數予以逐一具體指明。然人
      之記憶常因時間經過而淡忘或趨於模糊，Ａ女無法詳細敘
      明其於上開期間遭被告強制猥褻之次數，未違常情，本院
      不能以此否定Ａ女陳述之真實性。而Ａ女與被告素無仇怨
      ，衡情亦無甘冒誣告及偽證罪之重罰，而設詞構陷被告之
      必要。再參諸Ａ女所提錄音檔案編號6內所錄得被告與Ａ
      女在95年4月12日之對話內容中，被告向Ａ女言及：「妳
      的嘴唇很性感，我一直從兩年多以前碰到妳，就一直覺得
      說這種的女生讓我親一下多好。」、「其實我是想要碰妳
      的，我常常在作夢夢到妳，夢到跟妳在一起多快樂。」、
      「我一直想把我真正的愛獻給妳，妳不接受，…其實一年
      前我就把妳列入之一，但我有點傷心，泡妳兩年多都泡不
      上。」、「所以假如說為了妳，我跟家庭做一次革命那我
      真的也願意。」、「但是我心理上是覺得說，妳應當是屬
      於我的。」等語（見同上他字偵查卷第13至17頁），可知
      被告至遲自93年初起，即對Ａ女有愛慕之意，存有對Ａ女
      為前揭猥褻行為之動機。參諸上開錄音檔案編號6中之被
      告與Ａ女之對話內容，被告亦陳稱：「（Ａ女：我很討厭
      從你旁邊走過去，因為我很怕你會伸手……然後我覺得你
      很不尊重我。）我好像很久沒伸手了吧。」、「說正經話
      ，我這輩子對所有認識的人或不認識的人都很尊重，只有
      對妳很對不起，我會向妳伸手……」等語，於錄音檔案編
      號7所錄得被告與Ａ女在95年6月22日之對話內容中，被告
      陳稱：「（Ａ女：以前在樓上，你把我拉到房間押到那個
      床上的時候，那時候我就可以要求啦。）妳怎麼一天到晚
      講，有也是過去的事，我已經跟妳道歉過了，妳也接受過
      了……我現在再跟妳說一遍，以前的事，妳也已經諒解，
      從此以後不要再談……」、於錄音檔案8所錄得被告與Ａ
      女在95年6月27日之對話內容中，被告陳稱：「以前的事
      我跟妳道歉好幾次，我假如有冒犯妳的地方，請妳原諒我
      。」、「我跟妳有的沒有的，是我不對，我也跟妳道歉…
      」、「那妳如果真的要去跟呂太太講什麼，我就死給妳看
      而已。」、「我假如冒犯妳的地方請妳原諒，那假如妳不
      原諒，我也沒辦法，我就等死給妳看。」等語觀之（見同
      上他字偵查卷第13頁背面至20頁）。被告已坦承在Ａ女經
      過其身旁時，確曾對Ａ女伸手為猥褻之行為甚明。至被告
      就其餘Ａ女所指訴之猥褻犯行，雖未於上開錄音內容中正
      面承認，然其與Ａ女對談中，言及其已為之前冒犯Ａ女之
      事，向Ａ女道歉以尋求諒解，並要求Ａ女不要再提，更對
      Ａ女表示若告訴被告之妻，被告就要尋死等語，果若被告
      未曾對Ａ女有任何猥褻行為，何需多次向Ａ女道歉？又何
      需懼怕Ａ女告知其妻，甚而要以死相脅？以被告身為Ａ女
      雇主之地位，竟如此畏懼Ａ女之指控，可徵其當確如Ａ女
      所述，曾多次違背Ａ女意願對Ａ女為本件強制猥褻行為，
      方問心有愧，不願Ａ女提及此情，並害怕其妻發覺，至為
      灼然，Ａ女所為證述，信而有憑，應與事實相符，堪以採
      信。而觀被告對Ａ女施以猥褻行為之手法，係違反Ａ女之
      意願，或強以其下體摩擦Ａ女臀部，或以手強捏Ａ女臀部
      ，或由後方強行抱住Ａ女後搓揉或撫摸Ａ女胸部，或將Ａ
      女強壓於床上而強吻Ａ女頸部，或由正面強摟抱Ａ女而以
      下體隔著衣物摩擦Ａ女下體，或從Ａ女背後，強行將Ａ女
      緊抱住並撫摸Ａ女胸部，顯非趁Ａ女不及防備反應之機會
      而予突襲性騷擾，而均係以壓制Ａ女反抗能力之強暴方法
      而對Ａ女為強制猥褻行為無誤。
三、對於被告抗辯不予採納之理由：
（一）本件案發期間，除有被告及Ａ女在本件辦公處所工作外，
      雖尚有王平原及其離職後接任之黃清海在同址工作，又被
      告之弟即呂學成亦在本件辦公處所2樓居住。然王平原於
      原審明確證稱：被告與Ａ女有單獨相處之情形，因為其不
      在本件辦公處所時，被告與Ａ女即就會單獨相處，其每週
      有一、二次至總公司，有時候要外出驗車，偶爾會提早下
      班至總公司等語（見原審卷第80、82、96至97頁）；呂學
      成亦於原審證稱：我在94年9月間開刀後，約2星期複診一
      次，係王平原載我去，自94年7月後擔任附近社區總幹事
      ，上班時間為下午1點半至晚上9點半等語（見原審卷第87
      、98頁）；是以呂學成於Ａ女上班期間，亦有外出，非均
      在本件辦公處所2樓住居，被告與Ａ女於本件案發期間之
      Ａ女上班時間內，仍有無其他第三人在場之2人獨處機會
      甚明。而本件被告所為之強制猥褻舉動，多係趁Ａ女經過
      之際而著手實行，在Ａ女掙脫後隨即離去，發生之時間尚
      非甚長，自可趁王平原、呂學成不在本件辦公處所，且無
      計程車司機或其他人來訪之時間，利用監視器之死角，臨
      時對Ａ女為強制猥褻犯行。且被告對Ａ女為強制猥褻犯行
      之地點常在本件辦公處所2樓，縱使本件辦公處所1樓臨時
      有人進入，亦有足夠之反應時間，以避免遭他人撞見。此
      外，被告既為本件計程車行負責人，除對於監視器之死角
      自知之甚詳外，其亦得利用管理監視器之機會而將相關錄
      影畫面資料予以湮滅，無從以本件辦公處所裝有監視器，
      即謂被告不可能對Ａ女為本件強制猥褻犯行，被告以前詞
      置解，殊無可採。
（二）王平原於原審雖證稱其在本件辦公處所2樓吃完中飯後，
      個人洗個人的碗，被告洗盤子，Ａ女收到掛號信後會登記
      ，然後放在被告桌子上，被告僅會翻一下，不會看內容，
      之後由其帶到總公司處理等語。然Ａ女自92年6月起至95
      年6月止，在本件辦公處所工作長達3年，且依王平原所述
      ，Ａ女均會至2樓如廁及吃中飯，復為在該處工作之唯一
      女性，是Ａ女稱其會至本件辦公處所2樓廚房煮開水、洗
      碗、幫忙煮點東西，或送掛號信至2樓給被告，未違實情
      ；且Ａ女既然連如廁都須至本件辦公處所2樓，其上樓次
      數即屬頻繁，Ａ女若真有意誣陷被告，本無需再刻意添加
      杜撰被告曾利用其拿掛號信至2樓予被告之際而對其予以
      強制猥褻之情節，而王平原並非於Ａ女上班期間全程均在
      本件辦公處所工作，被告與Ａ女於本件案發期間，仍有獨
      處機會，又本件被告所為之強制猥褻舉動，多係趁Ａ女經
      過之際而予實行，Ａ女掙脫後隨即離去，發生之時間尚非
      甚長，自可趁王平原未在本件辦公處所之機會，臨時對Ａ
      女為強制猥褻犯行，已如前述，本院當無從以王平原前述
      證詞而為被告有利之認定。
（三）另被告以其若真有對Ａ女為本件強制猥褻行為，何以Ａ女
      仍持續在被告之計程車行工作等情置辯，然Ａ女已於原審
      證稱：其除薪水之經濟因素外，亦係因為其工作下午5點
      即可下班，並正常週休二日，方便其照顧小孩等情，並進
      一步證稱其之所以決定於95年6月間離職，係因打卡要求
      之因素等語（見原審卷第104頁）。據此，Ａ女係因工作
      較為輕鬆，上下班正常，上班時間比較自由，而Ａ女之小
      孩放學後仍需Ａ女照料之故，乃願在被告之計程車行工作
      。再參以被告為34年次，案發時已近60歲，而Ａ女雖為女
      子，惟當時年約30歲，正值青年，並非毫無保護自己之能
      力，暨被告係長期持續對Ａ女為強制猥褻行為，進而使Ａ
      女生厭無法忍受。準此，Ａ女衡其工作利益及其持續遭被
      告予以強制猥褻之不利益後，Ａ女選擇繼續工作，待不滿
      情緒持續累積至無法忍受之程度後，方選擇辭職，亦屬情
      理之常，尚難以此認Ａ女之指訴不符常情。而Ａ女原先既
      選擇繼續留下來工作，是其於本件案發期間內，對身為雇
      主之被告不敢正面得罪，致受猥褻時不敢大聲呼救，平日
      並在表面上維持正常相處氣氛，且不敢對同事投訴，實屬
      正常，況依Ａ女於偵查中所述，被告並曾借Ａ女16萬元幫
      忙應急Ａ女男友之債務，當月Ａ女即歸還（見同上他字偵
      查卷第56頁），是Ａ女顧及人情而未對被告惡言相向，復
      符情理。又所謂性侵害創傷症候群乃因人而異，本件辦公
      處所於案發期間，既僅有被告、Ａ女及王平原或黃清海等
      人在該處工作，Ａ女無從迴避被告，Ａ女既選擇繼續工作
      ，自然需對被告隱忍不發，亦不可能直接對被告表露出恐
      懼、害怕之反應。此外，細繹被告所謂Ａ女於離職後曾寫
      信感謝被告全家之關愛，表示有機會願再回被告之計程車
      行工作之書信，其表述感謝對象並非被告，而係被告之太
      太及被告女兒與被告之女婿等人（見本院卷附被告上證1
      ），Ａ女亦於本院99年12月8日審理時到庭陳稱：「這封
      信他們家所有人我都提到，但沒有提到被告，我不可能感
      謝他。呂小姐老公是指被告女婿，呂太太是被告太太，被
      告的家人都對我很好」（見本院99年12月8日審判筆錄第3
      頁），是以被告顯然誤解Ａ女書信意旨，而Ａ女於離職後
      寫信感謝被告全家之關愛，表示有機會願再回被告之計程
      車行工作，此屬出於人情禮貌之應對，對於本件Ａ女指證
      遭被告強制猥褻等情之真實性認定不生影響，被告執此彈
      劾Ａ女指訴之憑信性，洵無可採。至被告以Ａ女之同居男
      友修車花費連同錢莊與銀行卡債欠款達200餘萬元，Ａ女
      抽指花費40餘萬元，加上亟欲清償欠款100餘萬元，在債
      務逼下，不無可能係設詞構陷被告藉端勒索乙節，僅出於
      被告主觀之臆測，且果若本件係Ａ女刻意誣陷被告有強制
      猥褻行為，被告既無此犯行，自問心無愧，又何須在與Ａ
      女對談中，承認有對Ａ女「伸手」，復言及已為之前冒犯
      Ａ女之事，向Ａ女道歉以尋求諒解，並要求Ａ女不要再提
      ，更對Ａ女表示若告訴被告之妻，被告就要尋死等語（見
      前引錄音檔譯文），被告以Ａ女及Ａ女男友之經濟狀況，
      質疑Ａ女指述之可信度，亦屬無據。至被告請求本院至本
      件辦公處所勘驗，主張該處為開放場所，Ａ女若遭被告猥
      褻，可大聲呼教，欲證明被告無法在該處對Ａ女加以猥褻
      ，及請求傳喚證人陳撰修，欲證明被告處理計程車行事務
      有先向人道歉之習慣，欲證明被告為人處事風格及被告並
      非畏罪而向Ａ女道歉等情，因被告犯罪事實已臻明確，依
      刑事訴訟法第163條之2第3款規定，自無調查之必要，併
      予敘明。
四、綜上所述，本件事證明確，被告所辯各節，俱無足採，被告
    如事實欄所示強制猥褻犯行堪以認定，應依法論科。
參、論罪科刑及撤銷改判之理由
一、被告行為後，於94年2月2日修正公布之刑法，自95年7月1日
    起施行，其中修正後刑法第2條之規定，乃關於新舊法比較
    適用之準據法，其本身無關行為可罰性要件之變更，故於95
    年7月1日刑法修正施行後，如有涉及比較新舊法之問題，即
    應逕依修正後刑法第2條第1項規定，為「從舊從輕」之比較
    ，此有最高法院95年度第8次刑事庭會議決議意旨可資參照
    。而比較時應就罪刑有關之共犯、未遂犯、連續犯、牽連犯
    、結合犯以及累犯加重、自首減輕、暨其他法定加減原因、
    與加減例等一切情形，綜其全部之結果，以為比較，此觀最
    高法院24年上字第4634號判例意旨自明。查修正後刑法業已
    刪除第56條連續犯之規定，故連續數行為而犯同一罪名，依
    修正前刑法第56條規定，應以一罪論，但得加重其刑；而依
    修正後規定，則已無連續犯可資適用，原則上即應將各次犯
    行以數罪併合處罰，是以本件適用修正前刑法第56 條有關
    連續犯之規定，對被告自係較為有利，依刑法第2條第1項前
    段，本件論罪部分，應一體適用修正前刑法規定。
二、按刑法上之猥褻罪，係指姦淫以外，足以興奮或滿足性慾之
    一切色情行為而言（最高法院63年臺上字第2235號判例意旨
    參照）。被告如事實欄所示之違反Ａ女意願，以壓制Ａ女反
    抗能力之強暴方式，強行以其下體摩擦Ａ女臀部，或以手強
    行捏Ａ女臀部；由後方強行抱住Ａ女搓揉Ａ女胸部；將Ａ女
    強壓於床上而強吻Ａ女頸部等處；由正面強行摟抱Ａ女，以
    下體隔著衣物摩擦Ａ女下體等行為，在客觀上，均足以誘發
    人之性慾，主觀上亦可滿足被告之性慾，自屬強制猥褻行為
    ，故核被告所為，均係犯刑法第224條之對於女子以強暴之
    方法而為猥褻行為罪。被告於Ａ女在其所營計程車行工作期
    間，多次利用工作相處機會，對Ａ女為強制猥褻行為，犯罪
    時間緊接，所犯罪名相同，顯係基於概括犯意反覆為之，應
    依修正前刑法第56條關於連續犯之規定論以一罪，並加重其
    刑。本件被告如事實欄一（四）、（五）所示於94年5月間
    以後之對Ａ女為強制猥褻犯行，起訴事實固未明確敘及（起
    訴書僅略載被告犯罪日期為93年農曆年後起至94年5月起）
    ，但此部分與被告被訴成立強制猥褻犯罪部分有修正前刑法
    第56條所定連續犯之裁判上一罪關係，無論是否經起訴事實
    明確記載，仍為起訴效力所及，本院自得併予審理。至公訴
    意旨以：被告係基於於強制性交之概括犯意，於93年8、9月
    間某日趁Ａ女至本件辦公處所2樓遞交掛號信件時，自後方
    強行抱住Ａ女後搓揉Ａ女胸部，要求與Ａ女發生性關係，後
    因Ａ女告知要將此事告知其妻，被告方作罷。後又於93年12
    月間某日，強行將在2樓冰箱前收拾剩菜之Ａ女推進位於冰
    箱旁之小房間後，違反Ａ女之意願，將Ａ女強壓在床上後，
    強吻Ａ女頸部並掀起Ａ女裙子強行脫下Ａ女內褲至膝蓋，嗣
    因有人來訪而未得逞，因認被告此部分所為，係涉犯刑法第
    221條第2項、第1項之強制性交未遂罪云云。惟就公訴意旨
    所指被告於93年8、9月間，強行自後方抱住Ａ女要求發生性
    關係該次行為而言，Ａ女於原審係證稱：「當時被告係說：
    『今天一定要給我』，我掙脫後隨即跳開跑到樓下去」等語
    （見原審卷第101頁）。由此觀之，被告除強抱Ａ女搓揉其
    胸部外，僅於言語上表示想與Ａ女性交，並無其他進一步之
    著手實行性交性為之實際舉動。且依Ａ女證詞觀之，事實上
    被告亦曾94年5月間之後，趁Ａ女至本件辦公處所2樓使用傳
    真機及撥打電話聯絡計程車司機催帳之際，自後強行抱住Ａ
    女而撫摸Ａ女胸部，另曾由正面強行摟抱Ａ女，以下體隔著
    衣物摩擦Ａ女下體各至少1次，復於於94年8月間，在本件辦
    公處所2樓，從Ａ女背後，強行將Ａ女緊抱住並撫摸Ａ女胸
    部至少1次，被告就各該行為均僅止於強制猥褻程度，故被
    告於93年8、9月間，雖有上述要求與Ａ女發生性行為之言語
    及強制猥褻之動作，但於客觀上僅能認定被告實行強制猥褻
    之行為，並以言語對Ａ女求歡，若Ａ女拒絕與之性交時，被
    告是否確有要對Ａ女再施以強暴、脅迫等方式，迫使Ａ女與
    其從事性行為之強制性交犯意，實非無疑，基於罪疑惟輕之
    證據裁判法則，不能以推定方式認定被告此次犯行係基於強
    制性交犯意而該當於強制性交未遂。而就被告於93年12月間
    ，在本件辦公處所2樓小房間內之該次行為而言，被告雖已
    將Ａ女壓在床上，並親吻Ａ女頸部，然由前引錄音檔案內容
    觀之，被告平日經常在言語上對Ａ女求愛、求歡，且被告多
    次對Ａ女為本件強制猥褻行為中，均未進一步再以強暴方式
    對Ａ女實行性交行為，而告訴人之告訴，係以使被告受刑事
    訴追為目的，是其陳述是否與事實相符，仍應調查其他證據
    以資審認，有最高法院52年臺上字第1300號判例要旨可參。
    Ａ女固於檢察官偵訊時稱：「93年12月我、王平原、被告在
    2樓用餐後，被告及王平原回1樓辦公，我在2樓收拾，被告
    又再上樓，趁我把剩菜放進冰箱時，把我推進冰箱旁得小房
    間，把我按倒在床上，親我的脖子、拉我裙子，整個人躺在
    我身上，掀我裙子想脫我內褲，我一直要推開無法推開，我
    內褲已被他脫到膝蓋，剛好有人按電鈴，他才起身跑回他的
    房間，我有推開被告說不要」（見同上他字卷第54頁），於
    原審證稱：「12月份，我去泰國玩回來以後，碗筷都是我在
    洗，沒有各自洗各自的，包含證人呂學成星期假日吃的碗筷
    都會放到工作的時候我來洗。有一次中午吃完午飯以後，王
    先生就出去了，我留在樓上處理剩下的飯菜，吃到一半，被
    告進來，他把我推到小房間，把我押在床上。」、「（問：
    當時你在廚房嗎？）我在冰箱那裡我準備要冰菜。冰箱在小
    房間旁邊。我當時穿牛仔裙，被告就趴在我身上，從我脖子
    開始親，然後拉我的裙子，脫我的內褲，我推他推不開，剛
    好有人按門鈴，他起來就跑到旁邊去。」等語（見原審卷一
    第102頁）。但遍查案內卷證，就Ａ女指稱被告強拉Ａ女裙
    子及將Ａ女內褲脫至膝蓋乙節，僅有Ａ女片面之指訴，Ａ女
    雖陳稱被告已向其經營計程行司機黃永雄坦承上述犯行，乃
    請黃永雄代為出面與Ａ女協商，並提出其於95年6月28日與
    被告所經營計程行司機黃永雄對話錄音譯文作為佐證（見同
    上他自偵查卷第21頁背面至24頁）。然本院於100年4月13
    日勘驗上述錄音後，Ａ女所製作譯文記載為「黃永雄：他是
    有跟我說，他有跟你道歉過啦！」部分，實際對話應為「黃
    永雄：伊沒按呢講，伊是講其他代事跟你道歉的（臺語）」
    ，譯文記載內容為「黃永雄：他不是說那時候，是說後來有
    跟道歉」部分，實際對話應為「黃永雄：他不是說那時候，
    伊是講尾仔的代事跟你道歉的（臺語）；譯文記載內容為「
    黃永雄：他昨天是這樣說的」部分，實際對話應為「伊大概
    不是按呢講（臺語）」；譯文記載內容為「黃永雄：對，他
    說他向你道歉好幾次」部分，實際對話應為「黃永雄：有，
    伊講料後的代誌向你道歉好幾次（臺語）」（見本院100年4
    月13日審判程序筆錄第2頁）。是依黃永雄與Ａ女實際對話
    內容觀之，黃永雄既陳稱：「伊（指被告）沒按呢講，伊是
    講其他代事跟你道歉的（臺語）」，顯然並無Ａ女所稱被告
    已向其經營計程行司機黃永雄坦承其對Ａ女強制性交未遂犯
    行之情事，本院尚不得以Ａ女片面指訴，而認被告確有強拉
    Ａ女裙子及將Ａ女內褲脫至膝蓋之行為，遑論以此推認被告
    有對Ａ女強制性交之犯意。而本件依前引其他錄音檔所示，
    僅能認被告當時係將Ａ女強壓於床上而親吻Ａ女頸部，此部
    分行為於客觀上僅能評價為強制猥褻行為，而本院亦查無其
    他積極證據足認被告係基於對Ａ女為強制性交犯意而將Ａ女
    強壓於床上並吻Ａ女頸部，被告此部分被訴犯行，不能以犯
    刑法第221條第2項、第1項之強制性交未遂罪論處，檢察官
    起訴法條容有未洽，惟起訴之基本事實同一，本院爰變更起
    訴法條，就被告此部分犯行，改論以刑法第224條之強制猥
    褻罪，併予指明。
三、原審以被告自92年6月至95年6月30日間僱用Ａ女工作。被告
    自93年1月間農曆年過後某日起至95年5月間止，利用Ａ女至
    本件辦公處所2樓遞交掛號信件、傳真文件、洗碗、燒水及
    在本件辦公處所1樓通過其辦公桌等機會，違反Ａ女之意願
    ，除趁Ａ女不及抗拒之際，多次以其下體、臀部摩擦Ａ女臀
    部，或以手撫摸Ａ女臀部外，並基於強制猥褻之概括犯意，
    違反Ａ女之意願，多次自正面或後方強行抱住Ａ女後搓揉Ａ
    女胸部，其中於93年12月間某日，更將在二樓冰箱前收拾剩
    菜之Ａ女強行推進位於冰箱旁之小房間後，違反Ａ女之意願
    ，將Ａ女強壓在床上後，強吻Ａ女頸部等處，即以前揭強暴
    之方法，連續對Ａ女為猥褻之行為得逞之犯罪事證明確，認
    被告於Ａ女至本件辦公處所2樓遞交掛號信件、傳真文件、
    洗碗、燒水及在1樓通過其辦公桌之際，違反Ａ女意願，趁
    Ａ女不及抗拒，多次以其下體、臀部摩擦Ａ女臀部為突襲性
    騷擾舉動，此部分行為成立性騷擾防治法第25條第1項之性
    騷擾罪；又以性騷擾行為本質上仍屬對性自主權之侵害，常
    係強制猥褻之前階行為或附隨行為，被告此舉當係基於同一
    強制猥褻之概括犯意，多次對Ａ女為強制猥褻及性騷擾行為
    ，在法律評價應僅論以一強制猥褻罪為已足，無庸再刻意切
    割各階段行為另論以性騷擾罪，而依修正前刑法第56條、刑
    法第224條之規定，論處被告連續對於女子以強暴之方法，
    而為猥褻之行為罪，固非無見。然所謂猥褻行為，本指性交
    以外，足以興奮或滿足性慾之一切色情行為，亦即在客觀上
    足以誘起他人性慾，在主觀上足以滿足自己性慾，侵犯他人
    性自由之權利，使有被侵犯之被害感覺，係屬於性侵害之概
    念。至性騷擾防治法係在被告為本件犯行後，於95年2月5日
    始施行，其第25條規定之「性騷擾」，雖指對被害人之身體
    為偷襲式、短暫性、有性暗示之不當觸摸，含有調戲意味，
    而使人有不舒服之感覺，但不符強制猥褻構成要件之行為而
    言。然被告於實行本件連續強制猥褻犯罪時，性騷擾防治法
    既未施行，而被告係自93年間農曆年過後某日起至93年7月
    間，利用Ａ女至本件辦公處所2樓遞交掛號信件、傳真文件
    、洗碗、燒水及在本件辦公處所1樓通過其辦公桌等機會，
    違反Ａ女之意願，多次強行以其下體摩擦Ａ女臀部，或以手
    強捏Ａ女臀部而予強制猥褻，已如前述，被告所為者，亦非
    突襲性之性騷擾舉措。原審未查上情，以被告此部分行為該
    當於其行為後始公布施行之性騷擾防治法第25條之性騷擾罪
    ，而非強制猥褻，又認被告此部分行為為強制猥褻犯行所吸
    收，其認事用法容有未洽，並已影響於判決之結果，被告提
    起上訴，空言否認有本件強制猥褻犯行，請求撤銷改判無罪
    ，雖無理由；又檢察官提起上訴，認被告於93年12月間將Ａ
    女強壓於床上之行為，已屬著手實行以「強暴」方式遂行強
    制性交之行為、於93年8、9月間強行自後方抱住Ａ女要求發
    生性關係之行為，亦觸犯強制性交未遂罪、暨指摘原審量刑
    過輕等節，雖亦無理由（量刑部分，詳後述），然原審判決
    既有上述可議瑕疵，自應由本院撤銷改判。
四、本院諒被告目前達65歲之高齡，罹有高血壓性心臟病及心臟
    衰竭與血癌等疾病（見上證6之臺北市立聯合醫院和平院區
    臨床病理證明及國立臺灣大學附設醫院處方箋影本），又無
    前科，有本院被告前案紀錄表在卷可按，素行尚可，並審酌
    被告犯罪動機、目的在於愛戀Ａ女、圖性慾之滿足，犯罪手
    段、犯罪時間長短、被告身為Ａ女雇主，竟對於Ａ女長期為
    連續強制猥褻犯行，造成Ａ女心理及精神痛苦，兼衡被告於
    犯後已與Ａ女達成和解，給付Ａ女賠償金80萬元，Ａ女具狀
    表示撤回本件告訴等一切情狀，量處如主文第2項所示之刑
    ，以資懲儆。至檢察官上訴意旨雖認原審量刑過輕，而請求
    加重被告刑度，然本件被告既係連續犯強制猥褻罪，而非犯
    強制性交未遂罪，被告復已與乙女達成和解，給付其賠償金
    ，本院認對被告宣告如主文第二項所示之刑，已足收警惕之
    效。又被告係於96年4月24日前為本案犯行，且本院所宣告
    之刑期未逾有期徒刑1年6月，符合中華民國九十六年罪犯減
    刑條例所定之減刑要件，爰依該條例第2條第1項第3款之規
    定減其宣告刑二分之一。
五、又按被告行為後，刑法第41條第1項前段有關易科罰金折算
    標準之規定修正為：「犯最重本刑為5年以下有期徒刑以下
    之刑之罪，而受6個月以下有期徒刑或拘役之宣告者，得以
    新臺幣1千元、2千元或3千元折算1日，易科罰金。」，而修
    正前同條項就易科罰金之折算標準係規定：「得以1元以上3
    元以下折算1日，易科罰金」，再依廢止前罰金罰鍰提高標
    準條例第2條之規定，就其原定數額提高為一百倍折算1日，
    即係以銀元1百元、2百元、3百元折算1日，折算為新臺幣幣
    值後，則為以新臺幣3百元、6百元、9百元折算1日。比較修
    正前後之易科罰金折算標準，自以行為時即修正前之規定，
    較有利於被告，依刑法第2條第1項前段，本件即應適用修正
    前刑法第41條第1項前段及廢止前罰金罰鍰提高標準條例第2
    條等規定，諭知被告減刑後之易科罰金之折算標準。
六、被告行為後，刑法第91條之1規定經修正為：「犯第221條至
    第227條、第228條、第229條、第230條、第234條、第332條
    第2項第2款、第334條第2款、第348條第2項第1款及其特別
    法之罪，而有下列情形之一者，得令入相當處所，施以強制
    治療：一、徒刑執行期滿前，於接受輔導或治療後，經鑑定
    、評估，認有再犯之危險者。二、依其他法律規定，於接受
    身心治療或輔導教育後，經鑑定、評估，認有再犯之危險者
    。前項處分期間至其再犯危險顯著降低為止，執行期間應每
    年鑑定、評估有無停止治療之必要。」，而同條修正前係規
    定：「犯第221條至第227條、第228條、第229條、第230條
    、第234條之罪者，於裁判前應經鑑定有無施以治療之必要
    。有施以治療之必要者，得令入相當處所，施以治療。前項
    處分於刑之執行前為之，其期間至治癒為止。但最長不得逾
    3年。前項治療處分之日數，以1日抵有期徒刑或拘役1日或
    第42條第4項裁判所定之罰金數額。」。其中修正後刑法第
    91條之1有關強制治療之規定，雖將刑前治療改為刑後治療
    ，但治療期間未予限制，且治療處分之日數，復不能折抵有
    期徒刑、拘役或刑法第42條第6項（修正前同條第4項）裁判
    所定之罰金額數，較修正前規定不利於被告，本件有無宣告
    被告接受強制治療之必要，依修正後刑法第2條第1項前段規
    定，自應適用修正前之刑法第91 條之1規定而為決定（最高
    法院96年度第3次刑事庭會議決議意旨參照）。據此，原審
    依職權囑託臺北市立聯合醫院松德院區鑑定被告有無施以強
    制治療必要結果，該院認：「目前並無證據顯示呂員（即被
    告）因性行為異常或受其他精神疾病之影響而有強制猥褻、
    強制性交未遂犯行，故其無接受精神科治療之必要。」等情
    ，有上開醫院96年4月4日北市醫精字第09630986400號函所
    附該院松德院區96年4月4日妨害性自主案件被告治療必要鑑
    定報告書在卷可按（見原審卷第54頁）。本院參酌前開鑑定
    結果，並佐以修正前刑法第91條之1第1項規定性侵害犯罪行
    為人施以強制治療，其立法目的係為使性犯罪者藉醫療處遇
    治療、矯正其偏差行為，避免再犯，進而減少性犯罪之發生
    ；且強制治療既為保安處分之類型，具強烈之目的性，應以
    必要為原則，當以因性侵害犯罪行為人之心理、社會、人格
    特質有所欠缺致以性表達其攻擊需求和感覺，並有較高再犯
    之虞者，方有施以強制治療之必要。本案既無證據足證被告
    有性行為異常或心理病態，致有高度再犯之虞，尚難認被告
    有施以強制治療之必要，爰不予宣告，末此敘明。
據上論斷，應依刑事訴訟法第369條第1項前段、第364條、第299
條第1項前段，修正前刑法第56條、刑法第224條、修正前刑法第
41條第1項前段，廢止前罰金罰鍰提高標準條例第2條，現行法規
所定貨幣單位折算新臺幣條例第2條，中華民國九十六年罪犯減
刑條例第2條第1項第3款、第7條，第9條，判決如主文。
本案經檢察官侯寬仁到庭執行職務。
中    華    民    國    100  年    6    月    15      日
                 刑事第二十四庭  審判長法  官  李錦樑
                                       法  官  朱瑞娟
                                       法  官  陳恆寬
以上正本證明與原本無異。
如不服本判決，應於收受送達後10日內向本院提出上訴書狀，其
未敘述上訴之理由者並得於提起上訴後10日內向本院補提理由書
（均須按他造當事人之人數附繕本）「切勿逕送上級法院」。
                                       書記官  黃家麟
中    華    民    國   100    年    6     月    24    日
附錄本案論罪科刑法條全文
中華民國刑法第224條
對於男女以強暴、脅迫、恐嚇、催眠術或其他違反其意願之方法
，而為猥褻之行為者，處6月以上5年以下有期徒刑。